最高法院民事判決　　　　　　九十六年度台上字第二八○七號
上　訴　人　甲○○
訴訟代理人　何榮源律師
被 上訴 人　國寶人壽保險股份有限公司
法定代理人　乙○○
上列當事人間債務人異議之訴事件，上訴人對於中華民國九十六
年七月十八日台灣高等法院第二審判決（九十六年度上字第一九
二號），提起上訴，本院判決如下：
    主  文
上訴駁回。
第三審訴訟費用由上訴人負擔。
    理  由
查被上訴人之法定代理人原為林萬出，本件訴訟上訴第三審後之
民國九十六年十一月七日變更為乙○○，有公司登記資料查詢表
附卷可稽，而乙○○遲未聲明承受訴訟，自應依職權命其承受訴
訟，合先敘明。
被上訴人主張：上訴人前以伊非法資遣，向台灣台北地方法院（
下稱台北地院）起訴請求確認兩造間僱傭關係存在，及請求伊自
九十一年七月一日起至上訴人復職日止，按月給付新台幣（下同
）九萬七千元，經台北地院於九十三年三月三十一日以九十二年
度勞訴字第二號判決上訴人勝訴，伊不服提起上訴，原法院以九
十三年度勞上字第三五號判決廢棄關於確認兩造間僱傭關係存在
及命伊給付超過至九十三年七月十二日止部分，駁回該部分上訴
人在第一審之訴及其餘伊之上訴，上訴人就其敗訴部分不服，上
訴最高法院，最高法院以九十五年度台上第一四四六號判決認伊
未依原法院九十四年一月二十五日裁定補繳第二審裁判費，上訴
為不合法，廢棄原法院所為上開伊勝訴部分之判決，改判駁回伊
在第二審該部分之上訴確定在案（下稱前案第一、二、三審判決
）。上訴人已依前案第一、二審判決，先行就九十一年七月一日
至九十三年七月十二日止之薪資金額聲請強制執行受償完畢。又
伊於前案第一審判決後之九十三年六月十日及二十四日兩度以郵
局存證信函促上訴人復職未獲置理，乃於同年七月九日以郵局存
證信函終止兩造間之僱傭關係，該函於同年月十二日送達上訴人
，兩造間僱傭關係至此終止，自九十三年七月十三日起伊即無再
給付薪資義務，此終止事由係發生於前案第一審九十三年三月四
日言詞辯論終結後，上訴人自不得再執前案第一審確定判決，就
九十三年七月十三日以後之薪資請求權，聲請強制執行，乃上訴
人竟仍聲請台北地院以九十五年度執字第五一二九○號強制執行
事件，實施強制執行等情，爰依強制執行法第十四條第一項規定
，求為命將上開強制執行事件之強制執行程序撤銷之判決。
上訴人則以：前案第一審判決係於前案第三審九十五年七月六日
判決駁回被上訴人在前案第二審之上訴時始告確定，本件執行名
義即於同日成立，被上訴人主張於九十三年七月十二日終止兩造
間僱傭關係之事由，係存在於執行名義成立前，與強制執行法第
十四條第一項規定不合，不得提起債務人異議之訴；又前案第二
審係於九十三年九月八日言詞辯論終結，被上訴人主張之終止事
由，係在前案第二審訴訟程序中已提出，並經第二審判決被上訴
人勝訴，雖嗣因被上訴人未補繳第二審裁判費，而遭第三審廢棄
，惟其主張之同一事由，即非發生在前訴訟言詞辯論終結後，核
與強制執行法第十四條第一項後段亦有未符；況被上訴人主張之
終止事由既曾於前訴訟提出，基於既判力之遮斷效，自不得於本
件訴訟中再行主張；再者，被上訴人於前案九十三年四月二十日
提起第二審上訴後，其公司陳副總於同年五月三十一日建議被上
訴人撤回上訴，依第一審判決給付，及通知上訴人恢復上班，調
櫃檯業務等，惟竟於通知上訴人復職時，未依上開決定辦理，有
違誠信原則，迄被上訴人發函終止僱傭契約之日止，仍未撤回上
訴，亦未給付積欠薪資，伊暫拒復職即有正當理由，而非無正當
理由曠工三日，被上訴人不得依勞動基準法第十二條第一項第六
款終止僱傭契約等語，資為抗辯。
原審依審理之結果，以：被上訴人主張上訴人前以其非法資遣，
向台北地院起訴請求確認兩造間僱傭關係存在，及請求自九十一
年七月一日起至上訴人復職日止，按月給付九萬七千元，經前案
第一審判決上訴人勝訴，其提起上訴，前案第二審法院判決廢棄
關於確認兩造間僱傭關係存在及命被上訴人給付超過至九十三年
七月十二日止部分，並駁回該部分上訴人在第一審之訴及其餘被
上訴人之上訴，上訴人就其敗訴部分提起上訴，第三審以被上訴
人未遵命補繳第二審裁判費，上訴不合法，廢棄前案第二審所為
被上訴人勝訴部分之判決，改判駁回被上訴人在第二審此部分之
上訴確定。又上訴人已依前案第一、二審判決，先行就九十一年
七月一日至九十三年七月十二日止之薪資部分聲請強制執行受償
完畢之事實，業據被上訴人提出各該判決為證，且為上訴人所不
爭執，堪信為真實。本件前案第一審判決係於第三審判決駁回上
訴時即九十五年七月六日確定，被上訴人主張消滅上訴人請求之
事由係發生於九十三年七月十二日，即非發生在執行名義成立後
，核與強制執行法第十四條第一項前段規定不符。惟前案第二審
判決經第三審判決以未繳第二審上訴裁判費廢棄，駁回被上訴人
在第二審之上訴，則前案第二審所為之言詞辯論即屬不存在，兩
造之前訴訟言詞辯論自不包括第二審所為之言詞辯論，前訴訟言
詞辯論終結時即應為前案第一審言詞辯論終結即九十三年三月四
日，被上訴人以九十三年七月十二日發生之事由，提起債務人異
議之訴，其為異議原因之事實發生在前訴訟言詞辯論終結後，已
符合強制執行法第十四條第一項後段之規定。被上訴人主張其於
前案第一審判決其敗訴後，為求勞資和諧，擬妥撤回狀，欲待上
訴人復職後，即撤回上訴，而於九十三年六月十日及二十四日兩
度以存證信函通知上訴人辦理復職，上訴人無正當理由拒絕，乃
於同年七月九日以存證信函通知上訴人終止兩造間僱傭關係，上
訴人於同年月十二日收受該信函，則自該日起兩造間僱傭關係即
合法終止等情，有被上訴人提出之內部簽呈、存證信函、掛號郵
件收件回執為證，堪信為真。上訴人雖主張：被上訴人通知伊復
職前，並未先行無條件撤回上訴，且未先將積欠之薪資匯入伊帳
戶，足見無請伊復職之真意，違反誠信原則云云。然依上開簽呈
所示真意係待上訴人復職後，被上訴人即撤回上訴，並依第一審
判決給付，否則被上訴人如先撤回上訴後，上訴人仍不願復職，
而該判決係命被上訴人按月給付至上訴人復職之日止，被上訴人
之權利將再次受到無端侵害與突襲。上訴人如認被上訴人不願給
付積欠之薪資，自得待被上訴人撤回上訴或判決確定後，依強制
執行程序執行其財產，或逕依第一審宣告之假執行判決，以三萬
九千元供擔保後執行之。況被上訴人上開簽呈所書：「撤回上訴
，依第一審給付」，僅係其公司內部之決定，而非兩造和解之條
件，更非上訴人復職之對待給付或先為給付要件，上訴人既主張
兩造間僱傭關係仍然存在而訴請確認，並以被上訴人受領遲延而
得享無補服勞務之義務，仍得請求給付報酬之利益，而已獲勝訴
判決，則依上訴人之主張及該判決意旨，上訴人仍為被上訴人之
員工，被上訴人通知上訴人復職，即係表明不再拒絕受領，上訴
人自僅有復職給付勞務之義務，不能任意妄加條件。上訴人復指
被上訴人未妥善安排其工作及職務，且未依前案判決恢復其稽核
室主任之職位云云，惟查，上訴人原擔任被上訴人公司稽核室主
任（九職等），為稽核室最高且唯一之主管，其下尚有四職等專
員一名，而現今被上訴人稽核室除依法令設有總稽核一人為最高
且唯一之主管外，另有六職等科長一名及四職等專員一名，此為
上訴人所不爭執，如依上訴人之主張，復職為稽核室（九職等）
主任，對現階段被上訴人稽核室之工作並無助益，同時有礙上訴
人在職場上之發展。上訴人既曾提出其對於人壽保險業工作經驗
豐富，並領有各種證書，則其就保險業之核心理賠業務自能勝任
有餘，被上訴人通知其復職為理賠部九職等專門委員，符合調職
所須具備之五大原則即：「應基於企業經營上所必須；不得違反
勞動契約；對勞工薪資及其他勞動條件未做不利益變更；調動後
工作與原有工作性質為其體能及技術所可勝任；調動地點過遠，
雇主應予必要協助」等。從而上訴人於收受被上訴人之復職通知
後，以被上訴人就該判決已提起上訴及未妥善安排其工作及職務
為由，空言指摘被上訴人並無請其復職之真意，足證上訴人實際
上無意復職，是被上訴人以其函請上訴人復職經過月餘，上訴人
無正當理由一再拒絕辦理復職，因認上訴人無正當理由曠工，且
繼續曠工三日，依勞動基準法第十二條第一項第六款規定，終止
兩造間僱傭關係，應屬合法。上訴人主張被上訴人之調職命令為
權利濫用之非法行為，並非可採，兩造間僱傭關係自九十三年七
月十二日終止，前案第一審確定判決中關於自九十三年七月十三
日起之薪資請求部分，失其效力，該消滅事由發生於前案第一審
九十三年三月四日言詞辯論終結後，上訴人不得再執前案第一審
確定判決，就契約終止後之薪資請求權，聲請強制執行，被上訴
人依強制執行法第十四條第一項規定，提起本件異議之訴，請求
撤銷上揭強制執行程序，為有理由等詞，並敘明兩造其餘攻擊防
禦方法及舉證，與本件判決結果不生影響，因而維持第一審所為
上訴人敗訴之判決，駁回上訴人之上訴，經核於法並無違背。上
訴論旨徒就原審取捨證據、認定事實及解釋契約之職權行使，暨
其贅述之理由，指摘原判決不當，聲明廢棄，非有理由。末按前
案第三審以被上訴人上訴第二審時未遵命補繳裁判費，為不合法
，廢棄第二審之判決，改判駁回被上訴人之第二審上訴，則被上
訴人主張之上開終止事由，顯未經前案審判明灼，本件自無該前
案判決既判力之失權效或遮斷效所及可言。至上訴人於原審聲請
傳訊證人即被上訴人公司理賠部襄理張正豐到庭證明該部門經理
米介中曾指示於其復職時，加以孤立，並於業務上刁難等情，縱
令屬實，僅屬米介中個人修養之範疇，不能據此證明被上訴人公
司未通知上訴人復職，亦不能證明被上訴人通知上訴人復職之意
思表示無效，原審未傳訊證人張正豐，並無不當，附此指明。
據上論結，本件上訴為無理由。依民事訴訟法第四百八十一條、
第四百四十九條第一項、第七十八條，判決如主文。
中　　華　　民　　國　九十六　年　 十二 　月　 十四 　日
                      最高法院民事第二庭
                          審判長法官  吳　正　一
                                法官  劉　福　聲
                                法官  阮　富　枝
                                法官  顏　南　全
                                法官  許　正　順
      本件正本證明與原本無異
                                      書  記  官
中　　華　　民　　國　九十六　年　 十二 　月　二十四　日
                                                   Ａ
